臺灣高雄地方法院民事判決　　　　　　　93年度訴字第2046號
原　　　告　乙○○○
訴訟代理人　甲○○
被　　　告　丙○○
當事人間請求損害賠償事件，本院於民國94年9 月16日言詞辯論
終結，判決如下：
  主  文
被告應給付原告新台幣參萬柒仟參佰柒拾伍元。
原告其餘之訴駁回。
訴訟費用由被告負擔百分之六，餘由原告負擔。
本判決第一項得假執行。但被告如以新台幣參萬柒仟參佰柒拾伍
元為原告預供擔保後，得免為假執行。
原告其餘假執行之聲請駁回。
  事實及理由
壹、程序方面
    按訴狀送達後，原告不得將原訴變更或追加他訴，但擴張或
    減縮應受判決事項之聲明者，不在此限，民事訴訟法第 255
    條第1 項第3 款定有明文。本件原告起訴時，係請求被告給
    付新台幣（下同）60萬4 千元，嗣於本院準備程序中，就交
    通費部分追加請求5 千元，合計請求60萬9 千元（見本院卷
    第10 頁）， 核與上述規定相符，應予准許。
壹、實體方面：
一、原告主張：被告前因交通違規經吊銷駕駛執照，仍於民國92
    年3 月23日中午12時50分許，駕駛車號0204-FA 號自小客車
    ，沿高雄縣大寮鄉○○街由北往南方向行駛，行經該街與大
    同街無號誌之交岔路口，疏未注意左方車應暫停讓右方車先
    行，而撞上沿大同街西向東方向行駛，由訴外人許琳姬所騎
    乘附載伊之車號YPP-80 7號機車，致伊受有頭部外傷併頭頂
    撕裂傷及血腫、左腸骨骨折、右手前臂挫傷併瘀傷、左大腿
    挫傷併瘀青等傷害。被告前開過失傷害之侵權行為，致伊支
    出醫藥費2 萬元及交通費9 千元，並因此不能經營小吃店之
    生意，亦不能至毛豆工廠兼差，收入損失8 萬元，且受有精
    神上痛苦，爰依侵權行為之法律關係，請求被告賠償上開損
    害及精神慰撫金50萬元等語。並聲明求為判決：被告應給付
    原告60萬9 千元，並願供擔保，請准宣告假執行。
二、被告則以：伊雖因過失撞及原告搭乘之機車，然當時附載原
    告之許琳姬未考領駕駛執照即騎乘機車，且疏未注意車前狀
    況，是原告就本件車禍之發生與有過失；又原告主張之交通
    費數額，未詳列來回次數等計算依據，且工作收入損失部分
    原告未提出證據證明，另精神慰撫金之請求數額亦過高等語
    ，資為抗辯。並聲明：駁回原告之訴，如受不利判決，願供
    擔保請准宣告免為假執行。
三、原告主張被告有前開過失傷害之侵權行為，已據援引本院93
    年度簡上字第311 號刑事判決為證；而被告本件駕車過失傷
    害之犯罪行為，亦經前開刑事判決判處有期徒刑3 月確定，
    業經本院依職權調閱該刑事案卷全卷查核屬實，且為被告所
    不爭執，自堪信為真實。
四、按因故意或過失，不法侵害他人之權利者，負損害賠償責任
    ；又汽車、機車或其他非依軌道行駛之動力車輛，在使用中
    加損害於他人者，駕駛人應賠償因此所生之損害，民法第18
    4 條第1 項前段、第191 條之2 分別定有明文。查被告因過
    失不法侵害原告之權利，既如前述，依法自應負賠償責任。
    茲就原告請求賠償之各項金額是否准許，分述如後：
  (一)醫療費2 萬元：
    按原告醫療費用之損害，應以其實際支出者為限，原告雖主
    張其因本件車禍受有醫療費2 萬元之損失，惟原告於事故發
    生後曾至瑞生醫院（前為聖若瑟醫院）及國軍高雄總醫院（
    下稱國軍醫院）就醫，而經本院函查結果，原告於該兩醫院
    之醫療費自付額分別為2,168 元、2,153 元等情，有瑞生醫
    院94年7 月21日瑞字 (94) 年第940710號函、國軍醫院93年
    10月21日醫慧0930005899號函等件在卷可考，又瑞生醫院之
    醫療費係由被告代為支付乙節，為兩造所不爭執（見本院卷
    第115 頁），自應扣除之，是原告實際支出之醫療費僅2,15
    3 元，此係屬治療上必要費用，且被告亦同意給付（見本院
    卷第115 頁），從而，原告得請求賠償之醫療費用為 2,153
    元。
  (二)交通費9千元：
    原告主張於傷害發生後，前往醫院回診支出交通費9 千元，
    固據提出計程車費收據1 紙為證，惟為被告所否認。查上開
    收據僅記載車資9 千元，並無搭車日期及收執人之記載，尚
    難證明確係原告往返醫院搭乘之計程車費用，且經本院依職
    權函查結果，原告於車禍發生當日先至瑞生醫院就醫，於92
    年3 月31日轉至國軍醫院接受治療，於同年4 月4 日出院後
    ，僅至國軍醫院回診4 次，有上開醫院回函存卷足憑，又原
    告住處距離國軍醫院約10公里，此為兩造所不爭執（見本院
    卷第115 頁），依計程車費率計算，自原告住處搭乘計程車
    至國軍醫院之單程車資應為155 元【計程車車資起價70元，
    里程在1500公尺內不加價，逾1500公尺後，每500 公尺加5
    元，計算式：70元+ 《（10,000-1,500）/500》公尺×5 元
    =1 55 元】，往返4 次應為1,240 元【155 ×4 ×2=1,240
    】，又原告因本次車禍導致左腸骨骨折，搭乘計程車前往國
    軍醫院回診，對骨折受傷之病人核屬必要，是原告請求交通
    費於1,240 元之範圍內為有理由，逾此範圍難認係正當。
  (三)減少工作收入8萬元：
    原告主張因車禍受傷，致不能經營小吃店之生意，亦不能至
    毛豆工廠兼差，收入損失8 萬元等情，業據提出照片22幀為
    證，惟為被告所否認。查原告於本院陳述：伊係於農曆7 月
    間才至毛豆工廠兼差等語明確（見本院卷第117 頁），然本
    件車禍事故發生於92年3 月23日，而原告最後1 次至國軍醫
    院回診為92年5 月14日，此有上開醫院回函足憑，可見原告
    傷勢至遲於92年5 月間即痊癒，是原告以車禍受傷為由，主
    張受有不能於農曆7 月間至毛豆工廠兼差之損失，即屬無據
    ；又觀之原告提出之小吃店照片，拍攝內容僅有招牌、廚房
    、冰箱及空桌椅等物，並無顧客在店內消費之情形，自難以
    此照片證明該小吃店係原告所經營，或該小吃店確有營業，
    是原告所舉證據無足證明其確有減少工作收入乙情，其此部
    分之請求為無理由。
  (四)精神慰撫金50萬元：
    按精神慰撫金之酌定，除原告所受之傷害程度外，尚應審酌
    兩造之身份地位、學識經歷、財產狀況、痛苦程度等節以定
    之。查原告為大學畢業，目前無業，名下無不動產，93年度
    綜合所得為21萬餘元；被告為高職畢業，目前無業，名下有
    5 筆不動產，91、92、93年度綜合所得分別為 3,171 元、6
    萬餘元、約25萬元等情，業據兩造分別陳明在卷（見本院卷
    第109 頁），並有稅務電子閘門財產所得調件明細表、財政
    部高雄市國稅局94年7 月25日財高國稅資字第0940053125號
    函附卷可稽，本院復斟酌原告雖因車禍事故受有骨折、撕裂
    傷、挫傷及瘀傷等傷害，惟住院時間非長，期間未經手術治
    療，且出院後僅回診4 次，所受傷勢非重，身心痛苦程度非
    鉅，另被告於前開刑事訴訟中未賠償原告分文等具體情狀，
    認原告請求50萬元之精神慰撫金尚嫌過高，應以5 萬元為適
    當。
  (五)據上，原告得請求被告賠償之數額為53,393元（計算式：2,
    153 ＋1,240 ＋50,000＝53,393）。
五、按損害之發生或擴大，被害人與有過失者，法院得減輕賠償
    金額，或免除之。重大之損害原因，為債務人所不及知，而
    被害人不預促其注意或怠於避免或減少損害者，為與有過失
    ；前2 項之規定，於被害人之代理人或使用人與有過失者，
    準用之，民法第217 條第1 項、第2 項定有明文。查原告乘
    坐許琳姬之機車而發生本件交通事故，則許琳姬自屬原告之
    使用人。又許琳姬無照駕駛機車，且疏未注意車前狀況，就
    本件車禍發生亦為肇事次因乙情，有台灣省高屏澎車輛行車
    事故鑑定委員會鑑定書附於前開刑事卷宗內足稽，兩造對此
    亦不爭執，可見許琳姬就本件車禍發生與有過失。本院依兩
    方之過失程度審酌結果，認為許琳姬就本件車禍之發生應負
    30% 之過失比例，被告則應負70% 之過失比例，爰依前開規
    定，減輕被告應賠償金額，即賠償原告之金額為37,375元（
    元以下不計，53,393×70%=37,375）。
六、綜上所述，原告因被告駕車過失傷害之不法侵權行為，受有
    支出醫療費、交通費及精神上痛苦等損害，從而，原告依據
    侵權行為法律關係，請求被告賠償37,375元，洵屬正當，應
    予准許；至其逾此範圍之請求，即非有據，應予駁回。
七、末按本判決第1 項被告應給付原告之金額未逾50萬元，爰依
    民事訴訟法第389 條第1 項第5 款之規定，依職權宣告假執
    行。至原告敗訴部分既經駁回，則其假執行之聲請即失所依
    據，應併予駁回；另被告聲明願供擔保請准免假執行，經核
    原告勝訴部分與法律規定相符，爰酌定相當之擔保金額宣告
    之。
八、據上論結，原告之訴為一部有理由，一部無理由，依民事訴
    訟法第79條、第389 條第1 項第5 款、第392 條第2 項，判
    決如主文。
中　　華　　民　　國　　94　　年　　9 　　月　　30　　日
                  民事第一庭  審判長法　官　甯馨
                                    法　官　劉傑民
                                    法　官　莊珮君
正本係照原本作成。
如對本判決上訴，須於判決送達後20日內向本院提出上訴狀。
中　　華　　民　　國　　94　　年　　9 　　月　　30　　日
                                    書記官　何明昌
